【裁判字號】    94,訴,6974
【裁判日期】    950227
【裁判案由】    返還信用卡消費貸款
【裁判全文】
臺灣臺北地方法院民事判決              94年度訴字第6974號
原      告  國泰世華商業銀行股份有限公司
法定代理人  甲○○
訴訟代理人  乙○○
被      告  丙○○○
上列當事人間請求返還信用卡消費貸款事件，本院於民國95年2
月16日言詞辯論終結，判決如下：
    主    文
被告應給付原告新臺幣伍拾柒萬貳仟壹佰陸拾玖元，及其中本金
新台幣伍拾貳萬捌仟零壹拾玖元部分自民國九十四年十一月二十
四日起至清償日止，按年息百分之一九點七計算之利息。
訴訟費用由被告負擔。
    事實及理由
一、本件依信用卡約定條款第二十六條前段約定，因本契約涉訟
    時，持卡人／商務卡申請人即被告並同意以台灣台北地方法
    院即本院為第一審管轄法院，本院就本件自有管轄權；又被
    告未於言詞辯論期日到場，核無民事訴訟法第386條所列各
    款情形，應依原告之聲請，由其一造辯論而為判決。均合先
    敘明。
二、原告主張：(一)被告丙○○○於民國90年8月13日、10月17日
    及92年2月25日與其成立信用卡使用契約，領用如附表編號1
    ~3所示之信用卡使用，依約被告就使用系爭信用卡所生之債
    務，負全部給付責任，被告領用系爭信用卡後，即得於特約
    商店記帳消費，但依約定應於當期繳款截止日前向原告全部
    清償，或以循環信用方式繳付最低應繳金額，逾期清償者，
    除喪失期限利益外，應另行給付按年息19.7%計算之利息。
    (二)被告丙○○○另於92年4月3日簽立餘額代償申請書，由其
    以如附表編號4所示之代償卡代付被告於第三人中國信託商
    業銀行之信用卡欠款，就該代償部分之利息及費用，計收方
    式係以代償後，前24個月內按月計收代償餘額1.1%計算之手
    續費（即前述期間內不計收利息），上述期間屆滿，則更以
    年息19.7%計收利息。(三)被告丙○○○又於93年12月21日與
    其成立如附表編號5所示之信用卡簡易通信貸款契約，向其
    貸款新台幣（以下同）21萬元，約定按年息18.5%計算利息
    ，並約定分60期清償，依年金法按月計付本息，併入信用卡
    帳單中與信用卡消費帳款一同繳納，依約定條款第1條之約
    定，如未依約於繳款期限前繳款或未繳足月付金時，其得將
    未繳金額之本金部分，或經其主張視為到期之本金部分，按
    信用卡循環利率（年息19.7%）計算之利息，又依約定條款
    第4條、第5條約定，倘為延遲繳款經其主張暫停被告信用卡
    之權利時，即喪失期限利益，視同全部到期。詎被告丙○○
    ○至94年11月23日止，帳款尚餘57萬2,169元未按期繳付（
    含信用卡帳款金額25萬3,216元，信用卡簡易通信貸款帳款
    金額21萬6,186元及代償金額10萬2,767元），迭經催討無效
    ，為此提起
    本件訴訟等語。並聲明：如主文第1項所示。
三、被告方面：
    被告丙○○○未提出書狀作何聲明或陳述。
四、得心證之理由：
（一）原告主張之事實，已據其提出信用卡消費帳務債權明細報
      表1件、國泰銀行信用卡申請書1件、信用卡簡易通信貸款
      申請書1件、約定條款1件、信用卡系統--歷史帳單彙總查
      詢9件、簡易貸款--客戶歸戶資料明細查詢1件及戶籍謄本
      等件為證，核屬相符，被告未於言詞辯論期日到場，亦未
      提出書狀作何聲明或陳述，堪信原告主張為真實。
（一）原告主張之事實，已據其提出信用卡消費帳務債權明細報
      表2件、世華銀行信用卡申請書2件、匯通銀行信用卡申請
      書、世華銀行餘額代償申請表格、約定條款、國泰世華銀
      行信用卡簡易通信貸款申請書各1件、信用卡系統--歷史
      帳單彙總查詢2件、92年04月信用卡對帳單、簡易貸款--
      客戶歸戶資料明細查詢各1件及戶籍謄本等件為證，核屬
      相符，被告未於言詞辯論期日到場，亦未提出書狀作何聲
      明或陳述，堪信原告主張為真實。
（二）按持卡人依其與發卡機構所訂立之信用卡使用契約，取得
      使用信用卡向特約商店簽帳消費之資格，並對發卡機構承
      諾償付帳款，而發卡機構則負有代持卡人結帳，清償簽帳
      款項之義務。此種持卡人委託發卡機構付款之約定，具有
      委任契約之性質，倘持卡人選擇以循環信用方式繳款，就
      當期應償付之帳款僅繳付最低應繳金額，其餘應付款項由
      發卡機構先行墊付，持卡人則依約定給付循環利息者，又
      具有消費借貸契約之性質。稱消費借貸者，謂當事人一方
      移轉金錢或其他代替物之所有權於他方，而約定他方以種
      類、品質、數量相同之物返還之契約，當事人之一方對他
      方負金錢或其他代替物之給付義務而約定以之作為消費借
      貸之標的者，亦成立消費借貸；借用人應於約定期限內，
      返還與借用物種類、品質、數量相同之物，民法第474條
      、第478條前段分別定有明文。又遲延之債務，以支付金
      錢為標的者，債權人得請求依法定利率計算之遲延利息。
      但約定利率較高者，仍從其約定利率。同法第233條第1項
      亦有明定。經查，被告丙○○○既至94年11月23日止，帳
      款尚餘57萬2,169元未按期繳付（含信用卡帳款金額25萬
      3,216元，信用卡簡易通信貸款帳款金額21萬6,186元及代
      償金額10萬2,767元），迭經原告催討無效，依約其全部
      債務已視為到期，自應就上開信用卡消費款等欠款負一次
      全部清償之責。
（三）從而，原告依消費借貸及信用卡約定條款請求被告給付信
      用卡消費款57萬2,169元（含信用卡帳款金額25萬3,216元
      ，信用卡簡易通信貸款帳款金額21萬6,186元及代償金額
      10萬2,767元），及其中本金52萬8,019元部分自94年11月
      24日起至清償日止，按年息19.7%計算之利息，為有理由
      ，應予准許。
五、又原告為自台灣第一信託投資股份有限公司變更為匯通商業
    銀行股份有限公司、再變更為國泰商業銀行股份有限公司而
    來，嗣再與世華聯合商業銀行股份有限公司合併後消滅，而
    以世華聯合商業銀行股份有限公司為存續公司，並改名為國
    泰世華商業銀行股份有限公司，依法自已概括承受上開二家
    銀行之權利義務，附此敘明。
六、訴訟費用負擔之依據：民事訴訟法第78條。
中    華    民    國    95    年    2     月    27    日
                民事第一庭    法      官  張明輝
以上正本係照原本作成
如對本判決上訴，須於判決送達後20日內向本院提出上訴狀
中    華    民    國    95    年    2     月    27    日
                              法院書記官  周其祥
附表：
編號
 1VISA 正卡（卡號：0000000000000000,世華銀行）
                    核卡日：92.02.25
 2 VISA 正卡（卡號：0000000000000000,世華銀行）
                    核卡日：90.08.13
 3 Master  正卡（卡號：0000000000000000,匯通銀行）
                    核卡日：90.10.17
 4 代償 信用卡 正卡（卡號：0000000000000000,世華銀行）
                    核卡日：92.04.02
 5 信用卡簡易通信貸款（卡號：0000000000000000,國泰世華
                       銀行）核卡日：93.12.21


司法院資訊處製作；財團法人民間司法改革基金會備份。
